【裁判字號】    88,上訴,3269
【裁判日期】    890322
【裁判案由】    殺人未遂
【裁判全文】
臺灣高等法院刑事判決                          八十八年度上訴字第三二六九號
    上  訴  人
    即  被  告  甲○○
    選任辯護人  陳文正
右上訴人因殺人未遂案件，不服臺灣新竹地方法院八十七年度訴字第一七三號，中華
民國八十八年八月六日第一審判決（起訴案號：臺灣新竹地方法院檢察署八十七年度
偵字第一三八三號）提起上訴，本院判決如左：
    主  文
上訴駁回。
    事  實
一、甲○○前曾有多次違反麻醉藥品管理條例之前科，其中曾於民國（下同）八十四
    年間因違反麻醉藥品管理條例案件，經臺灣新竹地方法院判處有期徒刑八月確定
    ，於八十五年十月十三日執行完畢，並於八十六年間因違反懲治盜匪條例案件，
    經臺灣桃園地方法院判處有期徒刑十一年，又經合併定執行刑為十一年二月，現
    正執行中。緣吳文淦因聽友人乙○○訴說曾被甲○○毆打之情事，吳文淦為替乙
    ○○討回公道，遂於八十六年十二月四日晚上九時許，邀甲○○至吳文淦位於新
    竹縣竹東鎮○○街三一二號之住處談判，詎雙方一言不合，吳文淦、乙○○即與
    甲○○發生扭打（吳文淦、乙○○傷害部份未經告訴），且於扭打中將甲○○之
    上衣撕扯掉，嗣甲○○因不敵而逃出吳文淦住處，旋竟因前扭打中遭吳文淦持刀
    刺傷，憤而基於殺人之故意，於吳文淦住處前，駕車衝撞吳文淦，將之撞倒後退
    約三公尺遠，並自吳文淦身體輾過，隨即駕車逃逸，吳文淦因及時送醫方倖免於
    難，惟仍受有腰椎壓迫性骨折合併下半身麻痺之重傷害傷勢。
二、案經吳文淦訴由新竹縣警察局新埔分局報請臺灣新竹地方法院檢察署檢察官偵查
    起訴。
    理  由
一、訊據被告甲○○矢口否認有右開殺人未遂犯行，辯稱：伊並未故意駕車衝撞吳文
    淦，當時被吳文淦、乙○○毆傷後即上車離開，伊很緊張，倒車時有撞到東西，
    並未下車查看，也不知撞到何物，不清楚是否倒車撞倒云云。惟查：
（一）右揭事實業經被害人吳文淦於警訊時指述：「：：我與乙○○、甲○○三人發
      生扭打，甲○○即逃出門外後逃離現場，：：乙○○單獨走出去找，：：我站
      在門口就發現甲○○開車向我這邊衝過來，我即跑到路中間舉起雙手要攔阻，
      即見甲○○加速向我衝過來撞到我後，我向後彈到約三公尺地面伏倒，甲○○
      不停並向我身上輾過後駕車逃逸：：我能確定甲○○駕車是因甲○○與我跟乙
      ○○打架時有將甲○○之衣服撕裂，因此甲○○駕車時上身沒有穿衣服」等情
      甚詳（見偵查卷第五頁），於原審審理時亦明確指述：「：：我與乙○○先打
      被告，他就跑出屋外，：：未開車：：乙○○有去找，我未追出去，：：有聽
      到車子撞鐵門的聲音，：：後跑出去，；：我舉雙手要攔他，他從我正面撞過
      去，他開很快；：可確定是被告撞我的，（開車撞我的人）打赤膊」等情（見
      原審卷第四十四頁、第四十五頁、第一六七頁），且證人乙○○於警訊中亦證
      稱：「；：我就和吳文淦兩人聯手毆打甲○○，在扭打中就把甲○○的上衣脫
      掉了，甲○○因不敵就逃出去，；：我到中山幼稚園側門處看見有一部汽車向
      我疾駛而來要撞我，因我跳開沒有被撞到，而撞到鐵欄杆，我就往車上駕駛座
      看，就看到打赤膊的甲○○，甲○○因為沒有撞到我，就開車往吳文淦家方向
      行駛，：：到吳文淦家前就看到吳文淦躺在地上」等語（見偵查卷第九頁），
      於偵查中亦稱：「我沒有親眼目睹（甲○○開車撞吳文淦），之前英訓先撞我
      ，因為在這之前我與文淦、英訓在文淦家發生爭執、打架，英訓便跑出去，；
      ：在青山街上，我看到有一台車先來撞，當時車內那個人打赤膊，就是剛剛打
      架時英訓逃離時也是打赤膊，他沒有撞到我，撞到欄杆，車子又往文淦方向走
      ，之後我也往文淦家走看到文淦躺在地上不會動」等語（見八十七年度偵字第
      一三八三號卷第二十八頁），嗣於原審審理時亦同為：「當時我們三人有打架
      ，：：打一打，甲○○就走了，：：是徒步跑掉：：我追出去，未追到，：：
      黃有開一台車要撞我，但沒有撞到，開車的人沒有穿衣服，因在打架時，甲○
      ○的衣服被我們扯掉，所以應該是甲○○開車要撞我，但沒有撞到我就離開了
      ，我沒有看到撞吳文淦之情形」之證述（見原審卷第二十頁正反面、第一六八
      頁反面），證人吳春於警訊、偵查中證稱：甲○○、乙○○來我家，當時我
      並不知道，後來他們三人爭吵，我便下樓看，他們三人打成一團，我便把他們
      拉開，：：過一會，吳文淦及乙○○一起追出去，我也出去拉住吳文淦不讓他
      追，看到甲○○開車撞吳文淦，吳文淦倒地，並且車子從吳文淦身上輾過去等
      語（見偵查卷第八頁、第二十八頁反面）及於原審中證稱：車正面撞上吳文淦
      等語（見原審卷第六十四頁反面），互核大致相符，顯然被告確有駕車衝撞被
      害人吳文淦之行為無訛，且應係正面駕車自被害人吳文淦之正面衝撞。況本件
      經送法務部法醫研究所鑑定被害人究受正面駕車衝撞或係反向倒車所撞，亦認
      係正面駕車衝撞，其鑑定結果為：「由以上（行政院衛生署新竹醫院病歷一份
      ）觀察病人吳文淦傷均在前身，有左胸三支肋骨骨折，及第十二胸椎第一、二
      、三腰椎骨骨折。由以上傷勢判斷病人吳文淦受到由前面來的急速而猛的外力
      於左胸前，因而摔到另一地方，摔倒時猛撞腰部引起腰椎骨骨折者。其傷勢非
      被倒退車輛撞擊者」。有法務部法醫研究所八十九年二月一日法醫所八九理字
      第０二三五號函一件在卷可按。是被告辯稱：並未故意駕車衝撞吳文淦，可能
      係倒車離開時壓到云云，顯係避就卸責之詞，不足採取。
（二）被害人吳文淦、證人乙○○均稱被告當時係先徒步離開，後始駕車至案發地點
      ，並非駕車離開者，業如前述，而被告於警訊時亦曾供稱：確有與被害人吳文
      淦、證人乙○○發生爭執、扭打，伊爬起後即轉身徒步逃離現場，至青山街、
      中山東路口打電話找吳瑞芳駕車前來載伊，：：伊打開車門後很快倒車就走了
      ，伊倒車時，好像有壓到東西，當時車上有一位女孩子（吳瑞芳）等語（見偵
      查卷第四頁、原審卷第三十五頁正反面），足見被告確有駕車衝撞被害人吳文
      淦之行為。此外，並有臺灣省立新竹醫院（嗣改名為行政院衛生署新竹醫院）
      診斷證明書一紙附卷可憑；再佐以被告與被害人吳文淦互毆既然在先，在盛怒
      之餘駕車衝撞被害人之行為，亦為情理之常，且被告倘若未駕車衝撞吳文淦，
      何須於警訊時根本否認有駕車撞及吳文淦之情事，迨原審及本院審理時始稱可
      能係倒車時有壓到云云，顯見其心虛一般。至被告於原審所聲請訊問之證人吳
      瑞芳，證稱：甲○○上車，即開車走，不知有否撞到人云云（見原審卷第四十
      六頁），所為證述雖與被告之供述大致相符，然其為被告之乾妹，所為證述顯
      有附和、偏頗之虞，其證言自難採為有利於被告之認定依據。
（三）被告駕車衝撞被害人吳文淦，造成被害人吳文淦受有腰椎壓迫性骨折合併下半
      身麻痺之傷勢，有臺灣省立新竹醫院診斷證明書在卷足參，嗣經原審再向臺灣
      省立新竹醫院（嗣改名為行政院衛生署新竹醫院）函詢被害人吳文淦傷勢，該
      院函覆：吳文淦因車禍導致第一節腰椎骨折，於八十六年十二月十八日轉復健
      科治療，理學檢查為第一腰髓完全性下半身截癱，須輪椅代步，八十七年五月
      十九日再度因褥瘡住院，仍呈現完全性下半身截癱，有臺灣省立新竹醫院八十
      七年九月七日八七新醫歷字第五一四五號函及相關復健資料在卷足參。按人之
      身體極為脆弱，若駕車猛力撞擊，將造成被害人死亡之結果，此乃為被告所能
      預見，且被告當時之速度極快，並無煞車跡象，撞倒被害人後，又再輾過被害
      人之身體，此經被害人吳文淦指述在卷，再參以被害人所受腰椎壓迫性骨折合
      併下半身麻痺之傷勢，難謂其無殺人之犯意，被告既明知駕車衝撞被害人，可
      能造成被害人死亡之結果，竟仍執意駕車衝向被害人吳文淦，顯然被告於行兇
      時，有致被害人於死之犯意甚明。雖被害人吳文淦嗣於原審最後審理時指稱：
      被告應非故意撞擊等語，然此僅為被害人之個人意見，且係被害人事後願原諒
      被告、不再追究所為之陳述，是本院仍就具體情事、證據為客觀判斷，附此敘
      明。
    綜上所述，被告上開辯解，乃係事後卸責之詞，委不足採。事證明確，被告之犯
    行洵堪認定。被告之選任辯護人於本院再為被告聲請傳喚被害人吳文淦、證人乙
    ○○，因本件事證已明，並無必要，附此敘明。
二、核被告甲○○所為，係犯刑法第二百七十一條第二項、第一項之殺人未遂罪。被
    告已著手殺人行為之實施，未生死亡之結果，為未遂犯，爰依刑法第二十六條前
    段之規定，按既遂犯之刑度減輕其刑。又查被告前曾於八十四年間因違反麻醉藥
    品管理條例案件，經臺灣新竹地方法院判處有期徒刑八月，於八十五年十月十七
    日執行完畢，有臺灣新竹地方法院檢察署刑案資料查註紀錄表及臺灣高等法院檢
    察署刑事資料科簡復表在卷可憑，茲於執行完畢後五年以內再犯有期徒刑以上之
    本罪，為累犯，應依法加重其刑，並依法先加後減之。
三、原審因以適用刑法第二百七十一條第二項、第一項、第二十六條前段、第四十七
    條，審酌被告之素行非佳（有前科紀錄表附卷足參），因遭被害人吳文淦及證人
    乙○○尋仇毆打受有傷害，始懷恨在心，萌生殺意駕車衝撞被害人，犯後否認犯
    行，及被害人現仍呈下半身癱瘓之受傷程度，被害人曾表示不再追究等一切情狀
    ，量處有期徒刑五年四月。本院經核原審認事用法，並無不合，量刑亦稱允當。
    被告上訴意旨，仍執前詞，否認犯罪，指摘原判決上開有罪部分不當，為無理由
    ，應予駁回。
據上論斷，應依刑事訴訟法第三百六十八條，判決如主文。
本案經檢察官張秋雲到庭執行職務。
中    華    民    國      八十九    年      三      月      二十二      日
                              台灣高等法院刑事第二十二庭
                                  審判長法  官  童  有  德
                                        法  官  林  文  舟
                                        法  官  胡  方  新
右正本證明與原本無異。
如不服本判決應於收受送達後十日內向本院提出上訴書狀，其未敘述上訴之理由者並
得於提起上訴後十日內向本院補提理由書（均須按他造當事人之人數附繕本）。
                                        書記官  秦  慧  榮
中    華    民    國      八十九    年      三      月      二十七      日
附錄：本判決論罪科刑法條全文
刑法第二百七十一條
殺人者，處死刑、無期徒刑或十年以上有期徒刑。
前項之未遂犯罰之。
預備犯第一項之罪者，處二年以下有期徒刑。


司法院資訊處製作；財團法人民間司法改革基金會備份。
